臺灣基隆地方法院刑事判決　　　　　　　 96年度重訴字第8號
公　訴　人　臺灣基隆地方法院檢察署檢察官
被　　　告　戊○○
選任辯護人　黃宗正律師
上列被告因殺人等案件，經檢察官提起公訴（96年度偵字第1332
號），本院判決如下：
    主  文
戊○○傷害人之身體，處有期徒刑陸月，減為有期徒刑月；又
殺人，處有期徒刑拾年，減為有期徒刑伍年；又遺棄屍體，處有
期徒刑月，減為有期徒刑壹月又拾伍日，應執行有期徒刑伍年
肆月。
    事  實
一、林華平係大陸地區人民，丙○○、丁○○為林華平之父母，
    甲○○係林華平之女，林洪青係林華平之弟弟，分屬一親等
    直系血親及二親等旁系血親關係。緣林華平與臺灣地區人民
    己○○2人，於民國89年7月間在中國大陸福建省寧德市結婚
    ，並於同年中秋節前後入境臺灣，定居在基隆市○○區○○
    街11巷15號，於92年遷移至基隆市○○路262巷31號2樓居住
    ，直至93、94年間，林華平藉口己○○經濟狀況不佳，外出
    工作，一開始林華平20天左右會回家1 次，後來就好幾個月
    才回家1 次。戊○○為林華平來臺後所結識，兩人逐漸發展
    成為男女朋友關係，平日雙方以0000000000及0000000000行
    動電話門號聯絡，並由戊○○提供門牌號碼基隆市○○區○
    ○路164巷13號5樓之建物供林華平居住。嗣林華平於96年1
    月初，要求戊○○每月寄新臺幣（下同）2 萬元給伊，作為
    伊大陸房子貸款及家庭生活費用，惟戊○○則請林華平同意
    96年1月份只寄1萬5千元，2人遂於同月25日凌晨2 時許，在
    基隆市○○路164 巷停車場處，因上開問題發生爭吵。因雙
    方在到達前均曾飲用含酒精飲料，且在雙方爭吵過程中，林
    華平不知何故，忽然命戊○○下跪向伊認錯，戊○○因而心
    生怒火，出手掌摑林華平臉部。林華平被打後，亦以手抓戊
    ○○脖子及胸部之間，使戊○○上開部位受有抓傷。林華平
    抓傷戊○○後，又撿拾地上磚塊丟向戊○○，並打中其右胸
    。隨即戊○○基於傷害他人身體之犯意，撿起該磚塊朝林華
    平背部丟去，未料林華平蹲下身而砸中林華平後腦，致林華
    平頭部受傷流血。戊○○見狀，遂將林華平扶上車號T7-6
    965號自小客車副駕駛座，再駕駛上開自小客車搭載林華平
    ，沿基隆市○○路164巷經中平街（安中產業道路）再經大
    武崙石皮瀨欲送林華至財團法人長庚醫院基隆分院（下稱長
    庚基隆分院）就醫。待車行至距離長庚基隆分院約50公尺處
    ，因遇該路段夜間道路施工，實施道路交通管制，而暫時停
    車。此際，林華平忽於車上大聲喊叫，戊○○一時心急，明
    知摀住口鼻可能致人窒息死亡，仍以右手掌摀住林華平口鼻
    ，然遭林華平張口啃咬戊○○手掌反抗，戊○○為制止林華
    平反抗，遂將右手掌移至林華平下顎處，並往口鼻方向（由
    下往上）推擠施力，直至施工交管人員指示駕車通過時，始
    發現林華平舌頭微吐狀況有異。戊○○便將車輛往前行駛，
    待車輛通過施工路段後，將車停於路旁查看林華平狀況，發
    現林華平舌頭微吐沒有呼吸，當場已氣絕身亡。戊○○見狀
    遂自行對林華平施以急救，然已回天乏術。此時，戊○○不
    知所措，即駕駛上開自小客車搭載林華平屍體在長庚基隆分
    院附近徘徊，後來開回基隆市○○路，最後想起曾與林華平
    到過基隆市暖暖山區。遂另起遺棄屍體之犯意，將車輛開至
    本市○○區○○街產業道路（往暖暖方向），將林華平屍體
    棄置於產業道路旁擋土牆（經查為臺灣電力公司電線桿：苗
    圃高幹48B9052AC54號對面）下方駁坎處草叢中，再開車返
    家，返家途中並將林華平所遺留於身上之鞋子丟棄路旁。嗣
    於翌日下午2時許，戊○○在上班前，復將林華平留在其車
    上後座之皮包拿至基隆市○○區○○路164巷13號5樓沙發旁
    椅子放置，再下樓駕車上班，並在上班時，以濕毛巾清除車
    內林華平所留血跡。復於數日後，將在其車上尋獲之林華平
    行動電話放在基隆市○○區○○路164巷13號5樓信箱內。迄
    至96年2月6日中午12時9分，適有藍聰敏駕車搭載小孩沿基
    隆市○○街○○道路往暖暖區○○路方向行駛，在行經基隆
    市七堵苗圃附近適逢來電即停車接聽電話，並下車靠近上開
    產業道路旁擋土牆，發現該擋土牆下方駁坎處有一名女子臉
    面朝下伏臥於草叢中，遂報警處理。經警於96年2月8日循線
    向戊○○瞭解林華平生前生活狀況時，戊○○於警查知上情
    前，和盤托出上開犯罪事實，向警自首，並接受審判，始查
    悉上情。
二、案經被告自首、告訴人丙○○、陳桃、乙○○、甲○○、己
    ○○訴請及基隆市警察局第三分局移送臺灣基隆地方法院檢
    察署檢察官偵查起訴。
    理  由
壹、證據能力
    本案以下所引用之證據，檢察官、被告及選任辯護人於本院
    行準備程序及審理時均表示沒有意見，同意作為證據（詳本
    院準備程序筆錄第2頁、本院96年11月7日審判筆錄第2-3 頁
    ），且本院審酌該證據作成之情況，並無違法取證，認為均
    適於為本案認定事實之依據，依刑事訴訟法第159條之5規定
    ，均有證據能力。
貳、實體部分
一、上開事實，迭據被告戊○○於警詢、偵查、本院準備程序及
    審理中坦承不諱，核與證人藍聰敏於警詢之證述、證人張朝
    興、劉統源於本院審理中之證述情節均悉相符合（詳1332偵
    查卷(1)第33-34頁、本院96年7月26日審判筆錄第3-6 頁，且
    有被告遭被害人林華平抓傷處之照片2 張、被害人林華平遭
    棄屍之現場照片6幀、被害人林華平死亡時穿著之衣服照片8
    張、基隆市○○○○道路許可證、基隆長庚醫院附近施工地
    點照片12幀、內政部警政署刑事警察局96年3月6日刑醫字第
    0960023332號鑑驗書（鑑驗結論：編號1、3、6衣服血跡DNA
    與死者林華平DNA-ST R型別相同，該型別在臺灣地區中國人
    分布機率預估為2.74×10  ）、內政部警政署刑事警察局96
    年3月19日刑醫字第0960031509號鑑定書（鑑定結論：戊○
    ○所駕駛之車號T7-6965號自小客車編號1血跡即左後座椅背
    、編號4血跡即右前座椅背、編號7血跡即左前車門，均與死
    者林華平之DNA-STR型別相符）附卷足參（詳前開偵查卷宗
    第
    18-20、45-47、59、60-6 5、101-102、104頁）；又被害人
    林華平死亡之原因，經法務部法醫研究所鑑定人羅澤華解剖
    後研判死亡經過為：1.死者屍體呈輕度至重度腐敗狀態，顏
    臉部皮膚腐敗嚴重，露出顏面骨，眼球、鼻及嘴唇等組織消
    失，枕部皮膚有缺損，局部右額頂部皮下組織呈黑色變化，
    而頂骨部軟組織呈紅棕色，顱骨及顏面未見骨折，顯微鏡下
    觀察頭皮組織因呈嚴重腐敗，未見明顯出血，雖然無直接證
    據證明死者頭臉部曾受挫傷，但從死者頭部腐敗程度較身體
    嚴重研判，死者頭部有可能曾受挫傷導致出血，造成頭部死
    後腐敗較身體未受傷部位嚴重。2.死者第六胸椎有骨折，骨
    折旁軟組織呈紅棕色，顯微鏡下觀察結果脊椎旁組織呈腐敗
    狀態，未見明顯出血，有可能為生前或死後不久造成之傷害
    ，但只有第六胸椎骨骨折不會造成死者死亡。3.死者右肩有
    脫臼，肌肉呈紅棕色，顯微鏡下觀察組織呈輕度腐敗狀態，
    未見明顯出血，有可能為生前或死後不久造成之傷害。4.死
    者左肘及左小腿皮膚缺損，因缺損部旁組織呈淡紅色，顯微
    鏡觀察左肘部肌肉未見出血，研判應為死後造成。5.死者死
    因雖然可能如嫌疑人所述摀住死者嘴鼻造成窒息死亡，但因
    死者頭臉部腐敗嚴重，解剖結果雖無法直接證明死者死因由
    上述死亡機轉造成，但因解剖結果未見可致死之傷害，毒物
    學檢查亦未見異常，故仍不排除死者死因為窒息造成。鑑定
    結果為：死因有可能為窒息，死亡方式為他殺。有法務部法
    醫研究所（96）醫剖字第0961100212號解剖報告書及（96）
    醫鑑字第0961100212號鑑定報告書（詳上開偵查卷第110-11
    4頁）、96年9月3日法醫理第0960002764號函（詳本院卷）
    在卷可考，復經臺灣基隆地方法院檢察署檢察官督同法醫師
    相驗屬實，並製有勘驗筆錄、驗斷書、相驗　案件報告、相
    驗屍體證明書、死亡證明書、相驗解剖相片（詳96年度相字
    第66號相驗卷宗）可憑。足見被害人林華平之死亡結果確係
    被告以手掌摀住其口鼻窒息所致，且有相當因果關係。
二、被告為成年人，有相當豐富之社會經驗，其於警、偵訊及本
    院應訊中均答辯正常，對於案發過程描述清楚、詳盡，足認
    其行為時之心智能力並無何缺陷或障礙。而口鼻部位均係人
    體賴以生存之呼吸系統器官，長時間摀住口鼻，使呼吸中斷
    ，將造成窒息死亡，又係淺顯易懂之自然生理反應及日常生
    活經驗，被告應有認識，且依被告於警詢時所自承，當時其
    所駕駛之自小客車係因行經施工道路而遭攔停，可見被告在
    用右手掌摀住被害人林華平之口鼻時，其所駕駛之自小客車
    係處於靜止狀態（無車輛行進中應注意安全問題），且一般
    人於口鼻均遭遮蔽致呼吸困難甚或無法呼吸時，除雙手會想
    辦法移開遮蔽物外，身體亦會因呼吸困難或無法呼吸而產生
    掙扎扭動，被告駕駛之自小客車既係在停止狀態，自應可發
    現或注意到被害人林華平遭其右手掌摀住口鼻已無法呼吸之
    危險，是被害人林華平終因窒息而死亡之結果，應為被告主
    觀上所預見，惟被告竟仍執意為之，自有容認死亡結果之本
    意，確有不確定之殺人故意至明。被告辯稱並無殺人故意云
    云，顯係事後卸責之詞，不足採信。綜上所述，本件事證已
    臻明確，被告傷害、殺人及遺棄屍體犯行，事證明確，洵堪
    認定。
三、核被告所為，係犯刑法第277條第1項之傷害罪、第271條第1
    項之殺人罪及同法第247條第1項之遺棄屍體罪。被告所犯上
    開三罪，犯意各別，行為互殊，應予分論併罰。又被告於犯
    罪後，在有偵查犯罪職權之公務員或機關發覺前，即向承辦
    員警和盤托出全部案情及作案過程，自承犯罪並願接受裁判
    ，此經證人即警員張朝興、劉統源於本院審理時證述在卷，
    是被告所為，與自首之要件相符，應依刑法第62條前段之規
    定減輕其刑。爰審酌被告與被害人林華平間關係，被告因受
    被害人林華平侮辱一時氣憤，終鑄此大錯，其殺人犯行雖無
    可赦，然其犯罪之動機尚非無可原諒之處；又被告對於犯行
    坦承不諱，知所悔悟態度良好，且已與被害人林華平之家屬
    達成和解，並已先行賠償新臺幣3 百萬元，有和解書及支票
    可稽，暨被告之素行良好、生活狀況、品行、智識程度，公
    訴人具體求處被告無期徒刑，本院認稍嫌過重，爰分別量處
    如主文所示之刑，並定其應執行之刑。
四、末查被告上開犯罪之時間，均係在96年4 月24日以前，所犯
    傷害及遺棄屍體罪，合於中華民國九十六年罪犯減刑條例第
    2條第1項第3 款所規定之減刑條件，且均非同條例第3條第1
    項各款所列宣告刑超過1年6月即不得減刑之罪，另被告所犯
    殺人罪因係其自動向員警申告其犯罪行為且受裁判，依上開
    減刑條例第6 條規定，亦得減刑，故被告所犯上開三罪均應
    各減其宣告刑2分之1，故各減為如主文所示之刑。
據上論斷，應依刑事訴訟法第299條第1項前段，刑法第247條第
1項、第271條第1項、第277條第1項、第62條前段，第51條第5
款，刑法施行法第1條之1，中華民國九十六年罪犯減刑條例第2
條第1項第3款、第6條、第7條、第10條第1項，判決如主文。
中　　華　　民　　國　　96　　年　　11　　月　　21　　日
                  刑事第三庭審判長法    官  鄭景文
                                  法    官  王美婷
                                  法    官  林淑鳳
以上正本證明與原本無異。
對於本件判決如有不服，應於收受送達後10日內，向本院提出上
訴書狀，上訴於臺灣高等法院，並按他造當事人之人數附具繕本
。
中　　華　　民　　國　　96　　年　　11　　月　　27　　日
                            書 記 官  郭廷耀
附錄論罪法條：
中華民國刑法第247條第1項
（侵害屍體罪、侵害遺骨遺髮殮物遺灰罪）
損壞、遺棄、污辱或盜取屍體者，處 6 月以上 5 年以下有期徒
刑。
中華民國刑法第271條第1項
（普通殺人罪）
殺人者，處死刑、無期徒刑或 10 年以上有期徒刑。
中華民國刑法第277條第1項
（普通傷害罪）
傷害人之身體或健康者，處 3 年以下有期徒刑、拘役或 1 千元
以下罰金。
